臺灣高等法院臺中分院刑事判決　　　　　　　　　　九十年度上訴字第一八二九號
　　上　訴　人　臺灣台中地方法院檢察署檢察官
　　上　訴　人　戊○○原名賴.
　　即　被　告
　　選任辯護人　周啟同
右上訴人因偽造有價證券案件，不服台灣台中地方法院八十九年度訴字第一三七五號
中華民國九十年八月二十四日第一審判決（起訴案號：台灣台中地方法院檢察署八十
九年度偵字第七０二五號、移送併辦案號：八十九年度偵字第八六九八、一一五一八
號），提起上訴，本院判決如左：
    主 　 文
原判決撤銷。
戊○○連續行使偽造私文書，足以生損害於他人，處有期徒刑年伍月。
    事　  實
壹、戊○○原為台中市○區○○路一段三十五號第七商業銀行（下稱七銀）之職員，
　　因投資股票虧損，亟須資金週轉，明知七銀員工存款利率為年息百分之九點一，
    每人額度為新台幣（以下同）四十八萬元，竟基於意圖為自己不法所有之詐欺及
    行使偽造文書之概括犯意，連續向親友騙稱：存款業績不好，將被調往他處，請
    親友提供資金以其名義存於其員工存款戶，且可得較高之利息，致使親友陷於錯
    誤，將款項交付戊○○或匯至戊○○七銀九九─七號員工存款戶內。戊○○並同
    時利用保管親友存摺、印鑑或蓋好印鑑之取款條之機會，偽造取款條盜領存款；
    或偽造定期存款單之方法詐取財物。其犯罪事實如下：
一、戊○○自八十二年四間起，在台中市多次向林美及林美之母親騙稱，因業積不好
    ，央求林美及其母親，將款項交予戊○○以員工名義存入七銀員工存款戶，可得
    較高之利息，林美及其母親信以為真，自八十二年四月間至八十九年三月間，林
    美共交付一百五十一萬元予戊○○，其中二十萬元則於八十八年五月六日請其夫
    賴欽文至台中市大坑口郵局匯款至第二０００─三號郵局、帳號0000000
    號、戶名賴秀玉帳戶內。林美之母自八十三年一月至八十九年一月共交付五十萬
    元予戊○○。（證據：林美之指訴、郵政國內匯款單，見偵字第七０二五號卷第
    四十、四九頁、本院卷第三九頁）
二、戊○○於八十五年六月間至至八十九年四月間，在台中市多次向王玲玉騙稱：銀
    行需要存款業績，且以戊○○名義存入員工存款戶，可得較高之利息。王玲玉信
    以為真，因陸續交付一百五十萬元予戊○○。戊○○則簽發美國運通銀行、八十
    九年二月五日、八十九年六月二十二日期，面額分別為五十萬元、一百萬元之支
    票交王玲玉，以為憑證（證據：王玲玉之指訴、支票二張、見偵字第七０二五號
    卷第四二、四三、五十頁、本院卷第三九頁）。
三、戊○○於八十八年十月至八十九年一月間，在台中市多次向王玲珠騙稱須存款業
    績，以其名義為員工存款可得較高之利息，王玲珠陷於錯誤，於八十八年十月二
    十七日交付三十五萬元，八十八年十一月三十日交付八十萬元，八十九年一月二
    十六日交付三十五萬元，八十九年一月二十七日交付五十萬元，共二百萬元。戊○○並交付付款人美國運通銀行台北分行、票號0000000、000000
    0、0000000、0000000；發票日八十九年四月二十七日、八十九
    年五月三十日、八十九年九月二十六、同年月二十七日，金額三十五萬元、八十
    萬元、三十五萬元、五十萬元之支票交付王玲珠以為憑證。（證據：王玲珠之指
    訴、支票四紙，見偵字第七０二五號卷第五五、五六頁、本院卷第三九頁）
四、戊○○利用其不知情之母賴陳阿員，於八十八年八月間，在台中市向張秋梅詐稱
    ：戊○○需銀行存款業績，若以戊○○名義存入七銀員工存款戶，可得較高之利
    息，張秋梅信以為真，於同年月二十一日拿現款五十萬元至台中市戊○○之母住
    處交付戊○○之母轉交予戊○○。戊○○並簽發七銀、三二一三八六號、面額五
    十二萬五千元、八十九年六月不詳日之支票一張交張秋梅收執，以為憑證。（證
    據：支票、張秋梅之指訴，見偵字第七０二五號卷第四六、四七、六五頁，本院
    卷第四十頁）
五、丁○○經由友人卓嘉盈之介紹認識戊○○，戊○○即於八十九年三月間，向彭玉
    婷騙稱：在銀行上班，需存款業績，且以其名義為員工存款，可得較高之利息云
    云，丁○○信以為真，於八十九年三月二十四日自台北市花旗銀行松江分行，匯
    款四十五萬元至戊○○七銀九九─七帳戶內；又於八十九年四月十九日自同一銀
    行匯款九十萬元至戊○○七銀帳戶內。戊○○並簽發發票日均為八十九年五月一
    日、到期日分別為八十九年五月五日、同年月二十五日、金額分別為五十萬元、
    一百萬元、票號三五０三０一、三五０三０三號之本票二紙，交付丁○○以為憑
    據。（證據：丁○○之指訴、匯款單、本票二紙、七銀九九─七帳號來往明細表
    ，見偵字第七０二五號卷第四八、六六頁、外放之七銀九九─七號來往明細表第
    五十、五三頁）
六、乙○○○與戊○○之母係好友，戊○○因於八十九年一月初向乙○○○騙稱：在
    銀行上班，有存款業績壓力，請乙○○○若有現款，可以其名義至七銀辦理員工
    存款，可得較高之利息。乙○○○，不疑有詐，於同年月四日、同年月十八日，
    在台中市○村路○段七八０號交付戊○○現金五十萬元、三十萬元。戊○○簽發
    美國萬通銀行台北分行、九十年七月二日期、面額分別為五十三萬元、九十年七
    月十八日期、三十一萬八千元之支票二紙存入乙○○○銀行活期儲蓄存款帳戶，
    以為憑證（乙○○○之指訴、七銀一五九六五０號存戶存摺，見原審卷第二三、
    五六頁、本院卷第六四頁、卷末）。
七、己○○原於七銀有五十萬元之定期存款，於八十九年二月十八日到期期，戊○○
    因向己○○騙稱：有存款業績壓力，且以其名義辦理員工存款，可得較高之利息
    ，己○○信以為真，即於八十九年二月十八日，將三十萬元部分交付戊○○辦理
    員工存款；另二十萬元則存入七銀一五六五二０號帳戶內。戊○○則利用為己○○保管上開一五六五二０號存摺及已蓋好印鑑取款憑條之機會，於八十九年二月
    二十一日，在台中市○○路第七銀行營業部，在已蓋好己○○印鑑章之取款憑條
    上，在日期欄、存戶帳號欄、金額欄，填寫八十九年二月二十一日、一五六五二
    ０、壹拾伍萬元正等文字，盜用己○○之印文，偽造己○○名義之取款憑條，連
    同存摺向七銀領款，七銀之業務員不疑有詐，交付十五萬元，足以生損害於己○○及七銀。（證據：己○○之指訴、取款憑條、七銀一五六五二０號存戶交易明
    細表，見原審卷第二五、二六、二七頁、本院卷第一五五、一六０、一六一頁）
八、戊○○於八十六年十一月間，向丙○○○騙稱：有銀行存款業績壓力，且以其名
    義存入員工存款戶，可得較高之利息，丙○○○信以為真，自八十六年十一月間
    起至八十九年四月間，陸續交付二百六十萬元予戊○○辦理員工存款，戊○○則
    簽發美國運通銀行台北分行八十八年三月十七日期、一百一十萬元；八十八年八
    月三十一日期、二十一萬二千元；八十八年十一月四日期、六十七萬二千元；八
    十九年二月十五日期、三十一萬八千元；八十九年三月十七日期、一百二十一萬
    元之支票，存入丙○○○第七商銀一八九八二─六帳號存款戶，以為憑證。（證
    據：丙○○○之指訴、七銀一八九八二六號存摺，見原審卷第二八、二九、三十
    、三一頁、本院卷第六五頁）
九、八十八年十一月三十日左右，戊○○至台中市○○路四十九之六號許嫚芯住處，
    向許嫚芯騙稱：在其任職之七銀辦理員工存款，利息較高。許嫚芯不疑，即交付
    十五萬元予戊○○。戊○○並簽發七銀、八十九年五月三十日期、面額十五萬七
    千五百元、三二一三九八號支票予許嫚芯，以為憑證。（證據：許嫚芯指訴、代
    收票據明細表、支票一紙，見原審卷第三三至三六頁）
十、戊○○透過不知情之己○○向張秀鳳騙稱：銀行存款業績不好會被調走，請將款
    項交其辦理員工存款，可得較高之利息。張秀鳳不疑，因於八十九年三月二十三
    日至台中市第十一信用合作社領取五十萬元，匯款至七銀九九─七號戊○○帳戶
    內，並將七銀一五四四八五號存戶存摺、印鑑章交付戊○○保管。戊○○另於八
    十九年三月二十七日，在七銀營業部盜用張秀鳳之印鑑，填寫八十九年三月二十
    七日、帳號一五四四八五號、金額壹拾貳萬元正等文字，偽造張秀鳳名義之取款
    憑條，連同張秀鳳存摺，向七銀詐領十二萬元，足以生損害於張秀鳳及七銀。張
    秀鳳又於八十九年三月三十一日將到期之一百萬元定期存款單交付戊○○辦理員
    工存款。戊○○並簽發七銀、九十年九月二十三日期、九十年九月二十八日期、
    面額五十萬元、一百萬元之支票交付張秀鳳以為憑證。（證據：存摺、提款單、
    跨行匯款單、轉帳收入傳票，見偵字第八六九八號卷第十一、十二、十三頁、原
    審卷第六十頁、本院卷第七九、八八、八九、一四七頁、七銀九九─七號帳戶交
    易明細表第五十頁）
十一、戊○○於八十九年三月上旬，在台中市○○路六七一號東欣理髮店，向廖玉耳
      騙稱：須有存款業績，否則會被調走，若有錢以其名義辦理員工存款，可得較
      高之利息。廖玉耳不疑，於八十九年三月三十一日至華南商業銀行領取六十萬
      元匯至戊○○七銀九九之七員工存款戶。戊○○簽發七銀、八十九年九月三十
      日期、面額六十萬元之支票交廖玉耳收執，以為憑據。（證據：廖玉耳之指述
      、戊○○員工存款戶存摺類帳卡資料表、匯款回條聯、廖玉耳存摺代收票據明
      細，偵字第八六九八號卷第十四頁、原審卷第六十頁、本院卷第一０一、一四
      八頁、七銀九九─七帳戶交易明細表第五一頁）
十二、蔡秀眉原於台中市十一信用合作社有存款，八十九年四月二十日，在台中市○○路六七一號東欣理髮店，經由不知情之己○○向蔡秀眉騙稱戊○○銀行業績
      不好，會被調走，蔡秀眉信以為真，同意存款。戊○○因於同年月二十五日至
      東欣理髮店載蔡秀眉至台中市第十一信用合作社復興分社領取現款三十六萬，
      交付戊○○，辦理員工存款。（證據：蔡秀眉之指訴、台中市十一信交易明細
      表本院卷一四九頁、蔡秀眉之子李明勳七銀二四四八四五號存摺封面見偵字第
      八六九八號卷十五頁、本院卷第一０二頁）。
十三、戊○○於八十八年八月間在台中市，向卓嘉盈騙稱將款項付其辦理員工存款，
      可得較高之利息。卓嘉盈信以為真，於八十八年八月三日自玉山銀行匯十五萬
      元至戊○○七信九九─七號員工存款戶；又於同年月十三日匯二十萬元至戊○○上開帳戶（現尚欠二十五萬元）。（證據：卓嘉盈之指訴、卓嘉盈玉山銀行
      存摺影本、本票影本，見本院卷第一０三、一三二之一頁、偵字第一一五一八
      號卷第五、十三、十四頁，七銀九九─七號帳戶交易明細表第三八頁）
十四、戊○○於八十八年三月初，向何靜怡騙稱：銀行業績不好，將被調往新竹。何
      靜怡因於八十八年三月二十四日至七銀開設二二五一四二號活期儲蓄存款戶，
      並存入五百萬元。於八十八年三月二十六日，戊○○要求其中一百萬元存入其
      員工存款戶，並答應簽發七銀、三一二九０五號、面額一百萬元之支票，存入
      何靜怡上開帳戶，何靜怡答應即存入戊○○七信員工存款戶（戊○○員工存明
      細可證），其餘四百萬元則辦理定期存款。八十八年九二一地震後，何靜怡認
      以他人名義存款沒有保障，因要求戊○○將以戊○○名義存款之一百萬元及未
      到期之四百萬元之定期存款均以自己名義存款。戊○○佯予同意，先於八十八
      年十月二十二日，以自己（賴秀玉）外義向七銀辦理一萬元、存款期間八十八
      年十月二十二日至八十九年三月二十二日、製作日期八十八年十月二十七日、
      存單號碼二二九三九六號之定期存款單。旋於同年月二十三、二十四日，持上
      開一萬元之定期存款單至台中市○○路某彩色影印單影印後，將存款人姓名、
      存入金額、存款期間、製作日，改為何靜怡（以非印章之橡皮戳偽造）、五百
      萬元、八十八年十月二十七日至八十九年三月二十七日、八十八年十月二十七
      日，再予影印，偽造存款人何靜怡名義之五百萬元定期存款單。八十八年十月
      二十七日，何靜怡持上開真正之四百萬元定期存單至七銀欲辦理五百萬元之定
      期存款，經櫃檯小姐通知何靜怡，何靜怡即至櫃檯向承辦人員稱四百萬元存入
      其員工存款戶，櫃檯人員不疑，將到期之四百萬元定期存款轉存至戊○○九九
      ─七帳戶內。戊○○並將上開偽造之五百萬元定期存單交何靜怡收執，假裝已
      辦好五百萬元之定期存款，足以生損害於何靜怡、七銀。八十九年二月十日何
      靜怡另一張一百五十萬元定期存款單到期，戊○○又要求何靜怡將到期之一百
      五十萬元定期存款存入其員工存款戶，以作業績，何靜怡不疑，即將上開一百
      五十萬元存入戊○○之員工存款戶。戊○○簽發七銀九十年五月十日期、面額
      一百五十四萬五千元之支票存入何靜怡七銀帳戶，以為憑證。八十九年二月十
      四日戊○○又要求何靜怡以其名義存入一百萬元，何靜怡同意存入五十萬元，
      自其七銀活期存款戶提領五十萬元存入戊○○員工存款戶，戊○○簽發五十一
      萬五千元之支票存入何靜怡七銀帳戶以為憑據。（證據：何靜怡指訴、變告後
      之定期存單、戊○○一萬元之定期存款存根聯、存入票據撤回申請書、七銀二
      二五一四二號存摺影本、七銀九九─七號帳交易明細表，見偵字第七０二五號
      卷第十五、十六、三一至三七頁、本院卷第八十、八一、一０五頁、七銀九九
      ─七交易明細表第四六頁）
貳、案經台中市第一分局報請台灣台中地方法院檢察署檢察官偵查起訴，及移送併案
    審理。
    理　  由
一、訊據上訴人即被右戊○○對於右揭犯行，大致承認，並供稱：其多係向被害人稱
    ：以其名義辦理員工存款，可得較高之利息。被告之辯護人為被告辯護稱：被告
    係要求被害人等將款項交被告，存入被告之帳戶，一方面可增加被告之業績，一
    方面可享七銀員工優惠利息。被告事後也按月付給被害人優惠利息，被告並未施
    用詐術，並不構成犯罪。被告自八十二年至八十九年止均以上開方式處理被害人
    交給被告之金錢。原判決認被告自八十二年間起至八十九年止，均將被害人等交
    付被告之金錢投資股票或其他私人花費，未存入七銀，顯與事實不符。被害人林
    美、王玲玉、王玲珠、張秋梅、韓美珍、己○○、陳陳滿雲、張秀鳳、廖玉耳、
    蔡秀眉、卓嘉盈均係將款項交給被告，由被告存入員工帳戶，原審認係由被害人
    存入，並非事實。關於被害人丁○○部分，係被告用支票向其調現，並非約定存
    入被告帳戶領取優惠利息。被害人許嫚芯部分，係被告向許嫚芯借十五萬元，亦
    非約定存入被告員工帳戶。領取己○○存款十五萬元、張秀鳳存款十二萬元部分
    ，事前有經己○○、張秀鳳授權或同意，並非偽造取款條。另林美已領取數十多
    萬元、王玲玉領取超過八十萬元之利息、王玲珠領取二年多之優惠利息、韓美珍
    已領取四十萬元以上之利息，己○○領取四十五萬元之利息，丙○○○領取三年
    多之員工優惠利息，卓盈嘉已領取一年多之員工優惠利息。被告並無詐欺偽造文
    書之犯行。原審未引用刑法第五十九條規定減輕被告之刑亦有未當云云。
二、右揭事實，１、業據上訴人即被告戊○○，於偵審中自白不諱。２、證人即被害
    人林美、王玲玉、王玲珠、張秋梅、丁○○、乙○○○、己○○、丙○○○、許
    嫚芯、張秀鳳、廖玉耳、蔡秀眉、卓盈嘉、何靜怡等人亦均證稱遭被告詐取財物
    或盜領存款。３、此外並有林美之郵政國內匯款單、王玲玉執有之支票二張、王
    玲珠執有之支票四紙，張秋梅執有之支票一紙、丁○○之匯款單、本票二紙、被
    告七銀九九─七號帳戶來往明細表，乙○○○之七銀一五九六五０號存戶存摺、
    偽造己○○名義之取款憑條、七銀一五六五二０號存戶交易明細表、丙○○○之
    七銀一八九八二六號存摺許嫚芯之代收票據明細表、支票一紙、張秀鳳存摺、偽
    造之張秀鳳名義提款單、跨行匯款單、轉帳收入傳票、廖玉耳之匯款回條聯、存
    摺代收票據明細、蔡秀眉台中市十一信交易明細表、蔡秀眉之子李明勳七銀二四
    四八四五號存摺封面、卓嘉盈之玉山銀行存摺影本、本票影本、何靜怡為存款人
    之偽造定期存單、戊○○一萬元之定期存款存根聯、存入票據撤回申請書、七銀
    二二五一四二號存摺影本等件附卷可憑（以上證據所在卷頁，詳事實欄各段末）
    。４、另證人雖有證稱：係要求被告辦理定期存款，但被告辯稱：其係告知證人
    等要辦理員工存款，利息較高等語。查被告於被害人交付款項後，皆簽發票據交
    付被害人，或代為存入被害人於七銀之帳戶內，此有上開被害人存摺後所附之代
    收票據明細表可憑。被害人如係交代被告辦理定期存款，則應要求被告交付被害
    人定期存款單，而非簽發支票票存入被害人之帳戶或簽發票交被害人收執。被告
    並未交付被害人定期存款單，只簽發支票交被害人收執，或委託七銀提示取款存
    入被害人之帳戶內，足認被告所稱其係向被害人騙稱要辦理員工存款，利息較高
    乙情，與事實相符，而可採信。被害人有稱係交待被告辦理定期存款，應係未深
    究定期存款或員工存款之差別所致，尚難認與事實相符。５、又七銀員工存款利
    率為九．一％，每人額度為四十八萬元，有七銀九十一年二月一日七營業字第一
    ０三八八號函可憑（見本院卷第一三０頁）。被告為七銀之員工，自知悉上開員
    工存款規定，竟向被害人等騙稱將遠逾四十八萬元之款項，交被告辦理員工存款
    ，可得較高利息，其顯有施用詐術。６、另被害人蔡秀眉稱其於八十九年四月二
    十五日自十一信匯款三十六萬一千元至被告七信帳戶內，但經本院向七銀調取被
    告九九─七號帳戶交易明細表，無從查出該部分匯款存入被告九九─七號帳戶內
    之資料。是蔡秀眉稱匯款存入被告在七銀之九九─七號帳戶內，即有誤會。７、
    被告偽造己○○、張秀鳳名義之取款憑條，持向七銀領款，自足生損害於七銀及
    己○○、張秀鳳。又被告偽造存款人為何靜怡、存款金額五百萬元之七銀之定期
    存款單，交付何靜怡，自亦足生損害於七銀及何靜怡。綜上各證，被告右揭詐欺
    、偽造私文書之犯行，事證明確，可以認定。被告辯護人所為右揭辯護，與事實
    不符，不能採信。
三、被告戊○○事實欄壹之一至壹之十四所示，向被害人騙稱業績壓力，以其名義辦
    理員工存可得較高利息，被害人因而匯款至其帳戶或交付款項之行為，應均成立
    刑法第三百三十九條第一項之詐欺罪。壹之四犯行，利用不知情之母，壹之十、
    壹之十二等詐欺犯行，利用不知情之己○○遂行犯罪，為間接正犯；壹之七所示
    之盜用印文偽造取款憑條向七銀領款，足生損害於七銀及己○○之犯行，應成立
    刑法第三百三十九條第一項之詐欺罪、同法第二百十六條、第二百十條之行使偽
    造私文書罪（盜用印文為偽造私文書之部分行，偽造私文書之行為為高度之行使
    行為所吸收，不另論罪）；壹之十盜用張秀鳳印章，偽造取款條，向七銀提領款
    項，足生損害於張秀鳳及七銀之犯行，應成立刑法第三百三十九條第一項之詐欺
    罪、同法第二百十六條、第二百十條之行使偽造私文書罪（盜用印章為偽造私文
    書之部分行，偽造私文書之行為為高度之行使行為所吸收，不另論罪）；壹之十
    四將存款人、存款金額、存款期間、存單製作日予以變更後之不實定期存單，交
    付予何靜怡，使何靜怡交付四百萬元之真正定期存款單予何靜怡領出存入被告七
    銀九九之七號帳戶之犯行。因上開五百萬元之不實定期存單，其存款人、存款金
    額、存款期間、製作日均已變更，已失其同一性，應為偽造；且足以生損害於何
    靜怡、七銀，應成立刑法第三百三十九條第一項之作欺，同法第二百十六條、第
    二百十條之行使偽造私文書罪。偽造私文書之行為，為高度之行使行吸收，不另
    論罪。偽造之定期存單上存款人欄內之「何靜怡」文字，係表示存款人為何人，
    為文書之內容，並非表示文書製作名義人，亦無署押之意義，檢察官認係偽造印
    章，尚有誤會。又定期存單，並非有價證券，公訴人認被告犯行使偽造有價證券
    罪，起訴法條應予變更。被告上開數詐欺犯行、行使私文書犯行，均時間緊接，
    構成要件相同，顯均係基於概括犯意為之，應分別依連續犯規定論以一罪。又被
    告所犯上開連續詐欺、連續行使偽造私文書犯行，有方法結果之牽連關係，應依
    牽連犯規定論以較重之連續行使私文書罪。事實欄壹之一至壹之十三之犯行，與
    檢察官所起訴壹之十四犯行，有連續犯或牽連犯裁判上一罪之關係，均為起訴效
    力所及，本院均應依法審判。
四、原審對被告論罪科刑，固非無見，但：１、壹之一犯行之被害人為林美及林美之
    母，原審認被害人僅林美一人。２、壹之二之犯行，被害人王玲玉係將現款一百
    五十萬元陸續交付予戊○○；原審認係存入戊○○七銀九九之七號帳戶。３壹之
    三之犯行，被害人王玲珠係於八十八年十月二十七日交付三十五萬元，八十八年
    十一月三十日交付八十萬元，八十九年一月二十六日交付三十五萬元，八十九年
    一月二十七日交付五十萬元，共交付現款二百萬元。原審認於八十七年四月二十
    七日存入一百五十萬元；八十九年初，又再存入三十五萬元、五十萬元。４、壹
    之四之犯行張秋梅係於八十八年八月二十一日交付現款五十萬元予被告之母轉交
    被告，原審認八十八年四月二十八日存入二十萬元，三個月後加存三十萬元，後
    來又存三十萬元，後來取回三十萬元，與事實不符。５、壹之五之犯行，依被告
    七銀九九之七帳戶交易明細表所載，被害人丁○○匯款至被告七銀九九之七帳戶
    者，為八十九年三月二十四日自台北市花旗銀行松江分行，匯款四十五萬元至戊○○七銀九九─七帳戶內；又於八十九年四月十九日自同一銀行匯款九十萬元至
    戊○○七銀帳戶內，餘無證據認定。原審認自八十九年三月二十三日至同年四月
    十九日共匯款二百五十萬元，與事實不合。６、壹之六之犯行，被害人乙○○○
    係於八十九年一月四日、同年月十八日，在台中市○村路○段七八０號將現款五
    十萬元、三十萬元交付戊○○。原審認乙○○○存入戊○○九九之七號帳戶。７
    、壹之七之犯行，己○○原於七銀有五十萬元之定期存款，於八十九年二月十八
    日到期期，戊○○因向己○○騙稱：有存款業積壓力，且以其名義辦理員工存款
    ，可得較高之利息，己○○信以為真，即於八十九年二月十八日，將三十萬元部
    分交付戊○○辦理員工存款；另二十萬元則存入七銀一五六五二０號帳戶內。戊○○則利用為己○○保管上開一五六五二０號存摺及已蓋好印鑑取款憑條之機會
    ，於八十九年二月二十一日，偽造己○○名義之取款憑條，詐領十五萬元存款。
    原審認己○○於八十九年一月間共存入四十五萬元；另被告於八十九年二月二十
    一日偽造取款憑條，詐領十五萬元，亦事實不符。８、壹之八之犯行，依被告七
    銀九九─七帳戶交易明細表所載，並無丙○○○存入被告該帳戶之交易，是被害
    人丙○○○係直接將款項交付被告，原審認係存入被告帳戶，亦與事實不符。９
    、壹之九之犯行，依被告七銀九九─七帳交易明細表，亦無許嫚芯存人十五萬元
    之記載，原審認許嫚芯存入被告帳戶十五萬元，認事未憑證據。１０、壹之十二之
    犯行，依十一信之之交易明細表所載，被害人蔡秀眉係於八十九年四月二十五日
    提領三十六萬元，並非匯款至被告七銀帳戶。原審認蔡秀眉於八十九年四月二十
    六日存入三十六萬一千元，與事實不合。、壹之十三之犯行，被害人卓嘉盈係
    於八十八年八月三日自玉山銀行匯十五萬元至戊○○七信九九─七號員工存款戶
    ；又於同年月十三日匯二十萬元至戊○○上開帳戶。原審認自八十八年八月間起
    陸續存入六十萬元，亦無所憑。、壹之十四之犯行，定期存款單存款人欄「何
    靜怡小姐」之字樣，係僅供識別用，並非署押；又被告偽刻「何靜怡小姐」印戳
    ，亦僅係代替書寫，非供署押用，並非印章。被告此部分行為，並不構成偽造印
    章、印文罪，原審認被告此部分行為成立偽造印章罪，尚有未洽。檢察官上訴意
    旨以被告詐騙金額達二千多萬元，犯後未與被害人和解，拒絕還款，原審量處有
    期徒刑三年六月，顯有輕縱，雖無理由。被告上訴意旨，指摘原審判決量刑過重
    ，被告辯護人否認被告有壹之一至壹之十三之詐欺、偽造文書犯行，雖無理由。
    但原審判決既有上開瑕疵，自應由本院將之撤銷，自為判決。查被告於九十一年
    四月三日具狀檢附收據十六張表示清償部分欠款，並於本院與乙○○○、己○○
    、丙○○○、廖玉耳、蔡秀眉成立附帶民事和解。爰審酌被告犯罪之動機、目的
    、手段，犯罪時所受之刺激及其品性、生活狀況、智識程度、犯罪所生之損害，
    及犯罪後態度等一情狀，量處如主文所示之刑。
五、公訴意旨另略以：被告於八十八年十月二十日左右，以預先偽刻之「何靜怡」印
    章，蓋於影印之定期存款單存款人欄上，認被告尚涉犯偽造印章罪云云。惟查，
    定期存款單存款人欄「何靜怡小姐」之字樣，係僅供識別用，並非署押；又被告
    偽刻「何靜怡小姐」印戳，亦僅係代替書寫，並非供署押用，並非印章。是被告
    此部分行為，並不構成偽造印章、印文罪，公訴人認被告此部分行為成立偽造印
    章罪，尚有誤會。因公訴人認被告此部分犯行，與上開行使偽造為私文書之定期
    存單犯行，有實質上一罪之關係，因不另為無罪之諭知。
據上論斷，依刑事訴訟法第三百六十九條第一項前段、第三百六十四條、第二百九十
九條第一項前段、第三百條，刑法第五十六條、第二百十六條、第二百十條、第三百
三十九條第一項前段，罰金罰鍰提高標準條例第一條前段，判決如主文。
本案經檢察官甲○○到庭執行職務。
中      華      民      國　    九十一   年    　 四      月    十七　  日
                                    臺灣高等法院臺中分院刑事第九庭
                                          審判長法　官  陳　筱　珮
                                                法　官  康　應　龍
                                                法　官  趙　春　碧
右正本證明與原本無異。
如不服本判決應於收受送達後十日內向本院提出上訴書狀，其未敘述上訴之理由者並
得於提起上訴後十日內向本院補提理由書（均須按他造當事人之人數附繕本）。
                                                書記官  陳  文  琴
中      華      民      國　    九十一   年    　 四      月     十八   日
                                                                        Ｉ
